【裁判字號】    97,上易,1417
【裁判日期】    970930
【裁判案由】    竊盜等
【裁判全文】
臺灣高等法院臺中分院刑事判決        97年度上易字第1417號
上  訴  人
即  被  告  丁○○
上  訴  人
即  被  告  乙○○
上列上訴人因竊盜案件，不服臺灣臺中地方法院97年度易字第19
84號，中華民國97年6 月11日第一審判決（起訴案號：臺灣臺中
地方法院檢察署97年度偵字第8524號），提起上訴，本院判決如
下：
    主  文
上訴駁回。
    事  實
一、丁○○曾於民國（下同）九十一年三月三十一日因殺人未遂
    案件經臺灣彰化地方法院判處有期徒刑二年九月，緩刑五年
    確定，於九十三年四月二十二日因違反毒品危害防制條例案
    件經臺灣彰化地方法院判處有期徒刑八月、六月，定應執行
    有期徒刑一年確定，又於九十三年十一月二十二日因違反毒
    品危害防制條例案件經臺灣彰化地方法院判處有期徒刑八月
    、有期徒刑七月，定應執行刑有期徒刑一年二月確定，於九
    十三年九月一日入監獄執行，與上開緩刑經撤銷後之有期徒
    刑二年九月接續執行至九十六年三月二十一日始假釋出獄（
    毒品案件於減刑條例施行前已執行而接續執行殺人未遂之部
    分，經查臺灣彰化地方法院八十九年少訴字第七號無自首之
    情形，不得減刑，九十七年十一月十四日始觀護期滿，尚未
    執行完畢，而不構成累犯）；乙○○曾於九十三年十二月十
    六日因違反毒品危害防制條例案件經本院判處有期徒刑十一
    月及有期徒刑六月，定應執行刑為有期徒刑一年三月確定，
    另於九十四年五月十六日因違反毒品危害防制條例案件經臺
    灣彰化地方法院判處有期徒刑一年一月、有期徒刑八月，定
    應執行刑為有期徒刑一年七月確定，接續執行至九十六年十
    月二十六日假釋期滿未經撤銷，視為已執行有期徒刑完畢，
    竟不知悔改，與陳科文、陳科丰（原判決誤載為陳科豐、以
    上二人均經起訴，嗣到案後由原審法院另行審結）共同基於
    意圖為自己不法之所有之犯意聯絡，於九十七年四月二日上
    午九時許，先由丁○○駕駛車牌號碼一四三五─ＨＲ號自用
    小客車、搭載乙○○、陳科文、陳科丰至彰化縣鹿港鎮○○
    路之大豐五金行，由陳科文下車購得足以傷害人之生命、身
    體，可供兇器使用之Ｔ型扳手三支，並由陳科文、陳科丰將
    上開扳手磨尖，供行竊之用，隨即開車前往高速鐵路烏日站
    附近尋找行竊之對象，惟因人潮過多而作罷，乃先行至彰化
    縣彰化市用餐後，再駕駛上開小客車前往高速鐵路烏日站尋
    找行竊對象，嗣於同日下午四時三十分許到達該高速鐵路車
    站附近之高鐵五路與站區二路口，由陳科文先下車觀察已選
    定之行竊目標，再回到車上告知可以下手，同日下午五時五
    分許乃由陳科丰持上開購得之Ｔ型扳手中之一支將扳手伸入
    甲○○所有而由戊○○駕駛之三Ｇ─八一０二號自用小客車
    之鑰匙孔內，著手打開該自用小客車行竊，丁○○、陳科文
    、乙○○則分擔在車上把風並接應，適該交叉路口之綠燈亮
    起，其他車輛往陳科丰行竊之方向駛來，陳科丰不得已乃中
    斷行竊，而未能得逞，並與丁○○會合，適臺中縣警察局烏
    日分局員警張金煌、許樵祥、陳勢福、洪俊賢四人分乘車牌
    號碼九四三０─ＳＪ、Ａ四─五四０八號偵防車在場執行肅
    竊勤務發現上情，隨即上前表明身分予以攔查，並將車牌號
    碼九四三０─ＳＪ號偵防車停放於車牌號碼一四三五─ＨＲ
    號自用小客車前面，丁○○見狀竟單獨基於妨害公務之犯意
    ，對於警員張金煌、許樵祥、陳勢福、洪俊賢依法執行逮捕
    現行犯之職務時，先倒車再往前衝撞上開警員所駕車牌號碼
    九四三０─ＳＪ偵防車，致該偵防車右前保險桿凹陷，經員
    警張金煌對空鳴槍二發，惟丁○○仍未停車，再次倒車衝撞
    車牌號碼九四三０─ＳＪ號偵防車，嗣經員警許樵祥對空鳴
    槍二發，員警張金煌對車號一四三五─ＨＲ號自用小客車車
    輪開槍，丁○○始停車，並當場扣得上開四人攜帶之Ｔ型扳
    手三支。
二、案經臺中縣警察局烏日分局移送臺灣臺中地方法院檢察署檢
    察官偵查起訴。
    理  由
一、按被告以外之人於審判外之陳述，雖不符前四條（指刑事訴
    訟法第一百五十九條之一至第一百五十九條之四）之規定，
    而經當事人於審判程序同意作為證據，法院得審酌該言詞陳
    述或書面陳述作成之情況，認為適當者，亦得為證據，又當
    事人、代理人或辯護人於法院調查證據時，知有第一百五十
    九條第一項不得為證據之情形，而未於言詞辯論終結前聲明
    異議，視為有前項同意，刑事訴訟法第一百五十九條之五第
    一項、第二項定有明文，本件被告、公訴人就本案關於證人
    即被害人戊○○於警詢中及證人張金煌、許樵祥於偵訊中之
    供述證據之證據能力未於原審及本院言詞辯論終結前聲明異
    議，是應認已同意作為證據，且經本院審酌後，無取得證據
    違法、欠缺供述之任意性或證據證明力顯然偏低等不適當之
    情形，認均有證據能力，合先敘明。
二、上訴人即被告丁○○、乙○○於本院審理期日均未到庭，惟
    上揭事實業據被告丁○○、乙○○於偵查、原審審理中均坦
    承不諱，核與證人即被害人戊○○於警詢中指訴之被害情節
    相符，並經證人張金煌、許樵祥於偵查中結證屬實，復有Ｔ
    型扳手三支扣案可稽及現場圖、照片二十八幀附卷可憑，堪
    信被告丁○○、乙○○之自白與事實相符，被告丁○○、乙○○犯行洵堪認定，依法應予論科。
三、按刑法第三百二十一條第一項第三款之攜帶兇器竊盜罪，只
    須行竊時攜帶之物可認為兇器者，即在加重處罰之列，所謂
    兇器指足以傷害人之生命、身體之器具而言，凡客觀上具有
    此種危險性即為已足，尤不以竊盜犯主觀上有以之行兇之意
    思為要件，查本案扣案之Ｔ型扳手三支係鐵器，且已磨尖，
    客觀上足以傷害人之生命、身體，足資作為兇器使用，殆無
    疑義；又刑法第三百二十一條第一項第四款所謂「結夥三人
    以上竊盜」，係指行竊之共同正犯有三人以上而言，並不包
    括教唆犯及幫助犯在內，而依司法院大法院官會議釋字第一
    ○九號解釋，如以自己共同犯罪之意思，事先同謀，而推由
    其中一部分人實施犯罪之行為者，均為共同正犯，故如三人
    以上均以自己共同竊盜之意思，事先同謀，而推由其中一部
    分人下手行竊者，縱令其餘之人未下手行竊，在旁觀看把風
    ，然把風當然亦屬分擔行為之一部，該三人以上既均為行竊
    之共同正犯，自仍應成立結夥三人以上竊盜罪。最高法院73
    年度台上字第4981號、76年度台上字第6676號裁判足參。是
    核被告丁○○、乙○○共同行竊之作為係犯刑法第三百二十
    一條第二項、第一項第三款、第四款之結夥三人以上攜帶兇
    器竊盜未遂罪（起訴書誤載為普通竊盜未遂，業經蒞庭檢察
    官於原審審理時更正，故無庸變更起訴法條）。被告丁○○
    開車衝撞員警駕駛之偵防車之作為，係犯刑法第一百三十五
    條第一項之妨害公務罪。被告丁○○、乙○○與陳科文、陳
    科丰上開加重竊盜犯行，有犯意聯絡與行為分擔，俱應論以
    共同正犯。被告丁○○、乙○○等所犯加重竊盜罪，係已實
    行竊盜犯行而不遂，為未遂犯，依既遂之刑減輕之。被告乙○○曾於九十三年十二月十六日因違反毒品危害防制條例案
    件經本院判處有期徒刑十一月及有期徒刑六月，定應執行刑
    為有期徒刑一年三月確定，另於九十四年五月十六日因違反
    毒品危害防制條例案件經臺灣彰化地方法院判處有期徒刑一
    年一月、有期徒刑八月，定應執行刑為有期徒刑一年七月確
    定，接續執行至九十六年十月二十六日假釋期滿未經撤銷，
    視為已執行有期徒刑完畢，有臺灣高等法院被告前案紀錄表
    一份在卷可憑，其於有期徒刑執行完畢後五年之內，再故意
    犯本件有期徒刑以上之罪，為累犯，依法加重其刑，以上被
    告乙○○部分之刑之加減，先加後減之。被告丁○○曾於九
    十一年三月三十一日因殺人未遂案件經臺灣彰化地方法院判
    處有期徒刑二年九月，緩刑五年確定，於九十三年四月二十
    二日因違反毒品危害防制條例案件經臺灣彰化地方法院判處
    有期徒刑八月、六月，定應執行有期徒刑一年確定，又於九
    十三年十一月二十二日因違反毒品危害防制條例案件經臺灣
    彰化地方法院判處有期徒刑八月、有期徒刑七月，定應執行
    刑有期徒刑一年二月確定，於九十三年九月一日入監獄執行
    ，與上開緩刑經撤銷後之有期徒刑二年九月接續執行至九十
    六年三月二十一日始假釋出獄，九十七年十一月十四日始觀
    護期滿，尚未執行完畢，而不構成累犯，有臺灣高等法院被
    告前案紀錄表一份在卷可憑，併附敘明。被告丁○○所犯上
    開二罪，犯意各別，罪名亦殊，應分論併罰。原審經審理結
    果，認被告丁○○、乙○○罪證明確，適用刑法第三百二十
    一條第二項、第一項第三款、第四款、第一百三十五條第一
    項、第二十五條第二項、第四十七條第一項、第四十一條第
    一項前段、第五十一條第五款、第三十八條第一項第二款，
    刑法施行法第一之一條第一項、第二項前段等規定，並審酌
    被告丁○○素行不良且假釋中再犯，被告乙○○為丁○○之
    女友，均有施用毒品之紀錄，因無資力購買毒品，而與他人
    共謀行竊汽車音響，尚未取得任何財物，被告丁○○以衝撞
    偵防車之手段妨害公務，犯後均已坦承犯行等一切情狀，就
    丁○○加重竊盜未遂罪部分量處有期徒刑四月，妨害公務罪
    部分量處有期徒刑五月，並定其應執行刑有期徒刑八月；就
    乙○○部分量處有期徒刑五月，並諭知易科罰金之折算標準
    。另敘明扣案之Ｔ型扳手三支均為共犯陳科文所有、攜帶之
    兇器供共同竊盜所用之物（其中二支雖未直接持以行竊，惟
    均係共同攜帶至竊盜現場，自應全部認係供攜帶兇器竊盜所
    用之物），業據同案被告陳科文於偵查中自承在卷，依法併
    予宣告沒收。核其認事用法俱無不當，量刑亦稱允洽。被告
    丁○○、乙○○上訴均辯稱Ｔ型扳手磨尖之理由係為易於插
    入鑰匙孔，並非兇器云云，而指摘原判決不當，惟共犯陳科
    文持以共同竊盜之Ｔ型扳手為金屬材質，質地堅硬，客觀上
    足以對人之生命、身體、安全構成威脅，具有危險性，不因
    被告等主觀上認知係作開鎖用而有異，確屬兇器無訛，被告
    二人上訴非有理由，應駁回其上訴。
四、被告丁○○、乙○○經合法傳喚，無正當理由不到庭，爰不
    待其陳述逕行判決。
據上論斷，應依刑事訴訟法第371條、第368條，判決如主文。
本案經檢察官丙○○到庭執行職務。
中    華    民    國    97    年    9     月    30    日
            刑事第七庭    審判長法  官  林  榮  龍
                                法  官  江  錫  麟
                                法  官  張  惠  立
上列正本證明與原本無異。
不得上訴。
                                書記官  陳  慈  傳
中    華    民    國    97    年    10    月     1    日
附錄：本案論罪科刑法條全文
中華民國刑法第321條
（加重竊盜罪）
犯竊盜罪而有左列情形之一者，處六月以上、五年以下有期徒刑
：
一、於夜間侵入住宅或有人居住之建築物、船艦或隱匿其內而犯
    之者。
二、毀越門扇、牆垣或其他安全設備而犯之者。
三、攜帶兇器而犯之者。
四、結夥三人以上而犯之者。
五、乘火災、水災或其他災害之際而犯之者。
六、在車站或埠頭而犯之者。
前項之未遂犯罰之。
中華民國刑法第135條
（妨害公務執行及職務強制罪）
對於公務員依法執行職務時，施強暴脅迫者，處 3 年以下有期徒
刑、拘役或 3 百元以下罰金。
意圖使公務員執行一定之職務或妨害其依法執行一定之職務或使
公務員辭職，而施強暴脅迫者，亦同。
犯前二項之罪，因而致公務員於死者，處無期徒刑或 7 年以上有
期徒刑；致重傷者，處3年以上、10年以下有期徒刑。


司法院資訊處製作；財團法人民間司法改革基金會備份。
